臺灣高等法院臺南分院刑事判決　　　　　　九十年度上易字第一九三八號　　　Ｇ
　　　上　訴　人　臺灣臺南地方法院檢察署檢察官
　　　被　　　告　丙　○　○
右上訴人因被告違反動產擔保交易法案件，不服臺灣臺南地方法院九十年度易字第五
四號中華民國九十年十一月九日第一審判決（起訴案號：臺灣臺南地方法院檢察署
九十年度偵字第六三二號），提起上訴，本院判決如左：
      主      文
上訴駁回。
      理      由
一、公訴意旨略以：被告丙○○於民國（下同）八十八年四月十六日，以動產擔保交
    易附條件買賣之方式，向告訴人即設在臺南市○○路三○七巷八九號車王機車行
    之負責人乙○○購買車號ＵＯＹ－二七六號輕型機車，為動產擔保交易之債務人
    。雙方約定總價金為新臺幣（下同）二萬九千四百四十元，分九期給付，每月一
    期，每月十五日付款，每期付款二千三百十元，標的物存放地點為臺南縣永康市
    ○○路六一九巷八八弄二四號附近，在價金未付清之前，標的物所有權仍屬於告
    訴人所有，買受人僅得依約占有使用，不得任意遷移或為其他處分。詎被告在取
    得標的物後，僅繳付二期之分期價金，尚欠二萬一千三百六十元，即拒不付款，
    且同時間起意圖為自己不法之利益，將該標的物遷移逃匿不知去向，致出賣人追
    索無著受有損害，因認被告涉有動產擔保交易法第三十八條之動產擔保交易之債
    務人，意圖不法之利益，將標的物遷移罪嫌。
二、按犯罪事實應依證據認定之，無證據不得推定其犯罪事實；又不能證明被告犯罪
    者，即應諭知無罪之判決，刑事訴訟法第一百五十四條、第三百零一條第一項分
    別定有明文。又認定犯罪事實須依證據，是否可信更須參酌各方面之情形，尤不
    能以推測理想之詞，以為科刑判決之基礙；刑事訴訟法上所謂認定犯罪事實之證
    據，係指足以認定被告確有犯罪行為之積極證據而言，該項證據自須適合於被告
    犯罪事實之認定，始得採為斷罪資料；犯罪事實之認定，應憑真實之證據，倘證
    據是否真實尚欠明顯，自難以擬制推測之方法，為其判斷之基礎；又告訴人之告
    訴，係以使被告受刑事訴追為目的，是其陳述是否與事實相符，仍應調查其他證
    據以資審認。最高法院二十年度上字第九五八號、二十九年上字第三一０五號、
    五十三年台上字第六五六號、五十二年度台上字第一三００號分別著有判例可資
    參照。
三、本件公訴人認被告涉有違反動產擔保交易法罪嫌，係以告訴代理人丁○○陳稱查
    訪被告及動產擔保標的物無著，以及附條件買賣契約書、設定申請書、現場照片
    等作為所憑之論據。訊據被告固坦承以附條件買賣方式，向告訴人購買前開機車
    ，事後僅繳付二期分期款等情，惟堅決否認有何違反動產擔保交易法犯行，辯稱
    ：該機車已於八十八年七月間遭竊，伊那時是做泡沬紅茶店下班回家，伊等（那
    時有四人，伊及伊太太、甲○○、呂宗哲等人）去吃麵之後，要出去，即發現伊
    車子不見了，伊去報案，那時警員說伊沒有行照，不能報案，只能報備而已，嗣
    因經濟不好，才未依約繳錢，車子係在台南縣永康市○○路良美百貨公司附近失
    竊，並無將該機車遷移或為其他處分，事後亦有賠償等語。
四、經查：
  (1)本件告訴代理人丁○○於偵訊中雖明確指稱八十八年八月間，前往臺南縣永康市
    ○○路六一九巷八八弄二四號察看時，已經不見人車，並提出附條件買賣契約書
    、存證信函等作為佐證（見發查卷第六頁、第七頁），惟前開告訴代理人之證述
    與其他書面證據，僅能證明被告確有向告訴人購買機車、且於交車後僅付一期期
    款，其餘並未依約付款之事實，而此部分情節本為被告所不爭執。至於被告是否
    意圖不法之利益，將標的物遷移或為其他處分，則無從證明。
  (2)證人甲○○於原審及本院訊問時結證稱曾與友人呂宗哲在泡沬紅茶店收攤後，一
    起去吃麵，出來時發現車子不見，係在良美百貨公司即台南市○○市○○路、中
    華路附近失竊，被告與其太太去報案，伊與朋友呂宗哲、林志堅共同前往尋找等
    語（見原審卷第六十五頁、本院九十一年一月四日訊問筆錄），經核與被告所為
    供述相符。查上揭告訴人所為指述及所提之證據，並不足以認定被告確將該機車
    遷移或為其他處分，自應採有利於被告之認定，而認該機車業遭他人竊取。被告
    以分期付款方式向告訴人所購買之機車，既係遭他人竊走，即難謂被告有何違反
    動產擔保交易法之遷移或處分該機車之行為，自與動產擔保交易法第三十八條之
    要件有所不符；至於被告購車後未依約給付分期款，僅屬民事糾葛，宜循民事途
    徑解決，況被告亦已與告訴人達成民事和解，並清償所積欠車款。
五、綜上所述，被告所為辯解，應堪採信。此外，復查無其他任何積極證據，足認被
    告有何違反動產擔保交易法犯行，因此原審以不能證明被告犯罪而諭知無罪之判
    決，核無不合，檢察官上訴意旨，仍執前詞認被告未向警方報案，或向本案之動
    產擔保交易債權人說明原委云云，而指摘原判決不當非有理由，應予駁回。
據上論結，應依刑事訴訟法第三百六十八條，判決如主文。
本案經檢察官洪泰文到庭執行職務。
中    華    民    國      九十一      年      二      月      二十      日
                                  臺灣高等法院臺南分院刑事第三庭
          審判長法官  黃    崑    宗
                                            法官  葉    居    正
                                            法官  莊    俊    華
右正本證明與原本無異。
不得上訴。
                                      法院書記官  廖    明    娟
中    華    民    國      九十一      年      二      月      二十二    日
